臺灣雲林地方法院民事簡易判決
110年度簡字第53號
原      告  吳建生  

            王麗美  
被      告  黃立廷  
            吳桂花  

上列當事人間因過失致死案件，原告於刑事訴訟程序中提起請求
損害賠償之附帶民事訴訟（109年度交附民字第209號），經本院
刑事庭裁定移送民事庭，本院於民國110年5月6日言詞辯論終結
，判決如下：
    主  文
被告應連帶給付原告吳建生新臺幣伍拾肆萬參仟貳佰肆拾元，及
被告吳桂花自民國一０九年十月二十一日、被告黃立廷自民國一０
九年十一月四日起，均至清償日止，按年息百分之五計算之利息
。
被告應連帶給付原告王麗美新臺幣捌拾玖萬壹仟貳佰肆拾元，及
被告吳桂花自民國一０九年十月二十一日、被告黃立廷自民國一０
九年十一月四日起，均至清償日止，按年息百分之五計算之利息
。
原告其餘之訴駁回。
訴訟費用由被告連帶負擔百分之二十一，餘由原告負擔。
本判決第一項於原告吳建生以新臺幣壹拾捌萬貳仟元供擔保後，
得假執行。
本判決第二項於原告王麗美以新臺幣貳拾玖萬捌仟元供擔保後，
得假執行。
原告其餘假執行之聲請駁回。
    事 實 及 理 由
壹、程序方面：
一、按本於道路交通事故有所請求而涉訟者，不問其標的金額或
    價額一律適用簡易程序，民國110年1月22日修正施行之民事
    訴訟法第427條第2項第11款定有明文。依民事訴訟法施行法
    第4條之1第1款規定，上開規定於修正前已繫屬、且未經終
    局裁判之事件，亦適用之。本件原告係本於道路交通事故有
    所請求而涉訟，且該事件於修法前已繫屬、亦未經終局判決
    ，揆諸上揭規定，應適用簡易程序進行審理，合先說明。
二、本件原告吳建生經合法通知，未於言詞辯論期日到場，核無
    民事訴訟法第386條各款所列情形，爰依被告之聲請，由其
    一造辯論而為判決。
貳、實體方面：
一、原告主張：被告黃立廷明知被告吳桂花未領小客車駕駛執照
    ，仍將車牌號碼0000-00號自用小客車（下稱甲車）借予被
    告吳桂花使用。被告吳桂花於109年1月10日17時30分許，駕
    駛甲車，沿雲林縣四湖鄉160縣道由東往西方向行駛，行至1
    60縣道三崙152電桿附近時，本應注意車前狀況及兩車併行
    之間隔，並隨時採取必要之安全措施，卻疏未注意即貿然前
    行，適有原告吳建生、王麗美之子（95年生，真實姓名詳卷
    ，下稱A男）騎乘腳踏自行車（下稱乙車）行駛在甲車前方
    ，甲車遂自後方撞擊乙車，致A男人車倒地，而受有外傷性
    顱內出血之傷害，嗣經送往中國醫藥大學北港附設醫院（下
    稱北港媽祖醫院）救治，仍於同年月28日16時50分許，因頭
    部外傷腦出血合併症致多重器官衰竭不治死亡。原告王麗美
    為A男之母，已因本件車禍為支出A男支出醫療費用新臺幣（
    下同）85,000元、殯葬費用35萬元，且受有非財產上之損害
    ，得請求精神慰撫金350萬元；原告吳建生為A男之父，因本
    件車禍受有非財產上之損害，得請求精神慰撫金300萬元。
    而被告黃立廷明知被告吳桂花未領有小客車駕駛執照，仍將
    甲車借予被告吳桂花使用以致肇事，應與被告吳桂花連帶對
    原告負損害賠償之責。又原告吳建生、王麗美已分別領取強
    制汽車責任保險金1,011,760元，爰依法提起本件訴訟，請
    求扣除已領取之強制汽車責任保險金後，被告應連帶給付原
    告吳建生300萬元、原告王麗美3,935,000元等語。並聲明：
    被告應連帶給付原告吳建生300萬元、原告王麗美3,935,000
    元，及均自起訴狀繕本送達翌日起至清償日止，按年息百分
    之5計算之利息；願供擔保，請准予宣告假執行。
二、被告吳桂花則以：對於本件車禍刑事判決認定之事實及本件
    車禍鑑定報告結果均不爭執，而對於原告王麗美請求之醫療
    費用、殯葬費用同意給付，但伊現在無能力給付。至原告請
    求精神慰撫金部分不過份，但伊實在沒有錢。又伊已給付原
    告9萬元，而被告黃立廷不知道伊沒有駕照，但同意伊開他
    的車等語，資為抗辯。
三、被告黃立廷則以：伊向被告吳桂花借住宿的地方，伊常看被
    告吳桂花開車，但不知被告吳桂花未領有汽車駕駛執照。對
    於原告王麗美請求之醫療費用、殯葬費用同意給付，但伊現
    在是臨時工，沒有錢給付。至原告請求精神慰撫金部分，請
    求之金額太高等語，資為抗辯。　　
四、本院之判斷：
㈠、按因故意或過失，不法侵害他人之權利者，負損害賠償責任
    ，民法第184條第1項前段定有明文。經查，被告吳桂花未領
    有汽車駕駛執照，竟仍於109年1月10日下午5時30分許，駕
    駛甲車沿雲林縣四湖鄉160縣道由東往西方向行駛，行經160
    縣道三崙152電桿附近時，本應注意車前狀況，並隨時採取
    必要之安全措施，而依當時天候晴、日間自然光線、柏油路
    面乾燥、無缺陷、無障礙物、視距良好等情，並無不能注意
    之情事，竟疏未注意及此，貿然前行，適有A男騎乘乙車亦
    沿上開路段由東往西方向行駛於被告吳桂花前方，因被告吳
    桂花疏未注意車前狀況，乃由後方追撞A男所騎乘之乙車，
    致A男人車倒地，而受有外傷性顱內出血、肺挫傷、中樞衰
    竭之傷害，經送往北港媽祖醫院救治，仍於同年月28日下午
    4時50分許，因頭部外傷腦出血合併症致多重器官衰竭不治
    死亡等事實，為兩造所不爭執，並有雲林縣警察局臺西分局
    道路交通事故現場圖、道路交通事故調查報告表㈠、㈡、現場
    照片、北港媽祖醫院診斷證明書等附於臺灣雲林地方檢察署
    109年度偵字第2893號偵查卷宗可證。且被告因前開過失致
    死犯行，經本院以109年度交訴字第95號刑事判決判處有期
    徒刑1年，經檢察官提起上訴，復經臺灣高等法院臺南分院
    以110年度交上訴字第151號刑事判決上訴駁回確定，有該刑
    事判決在卷可考，被告亦無爭執，則原告主張被告吳桂花駕
    駛甲車過失致A男受有前揭傷勢因不治而死亡事實，堪予認
    定，依前揭法律規定，被告吳桂花自應對原告負損害賠償之
    責。
㈡、再按數人共同不法侵害他人之權利者，連帶負損害賠償責任
    ，民法第185條第1項前段定有明文。又民事上之共同侵權行
    為（狹義的共同侵權行為，即加害行為）與刑事上之共同正
    犯，其構成要件並不完全相同，共同侵權行為人間不以有意
    思聯絡為必要，數人因過失不法侵害他人之權利，苟各行為
    人之過失行為，均為其所生損害共同原因，即所謂行為關連
    共同，亦足成立共同侵權行為，依民法第185條第1項前段之
    規定，各過失行為人對於被害人應負全部損害之連帶賠償責
    任（最高法院67年臺上字第1737號裁判意旨參照）。查本件
    被告吳桂花於本件車禍當時，並無駕駛執照，業如前述；而
    被告黃立廷為甲車之所有人，其雖辯稱伊不知道被告吳桂花
    沒有汽車駕駛執照云云，然被告吳桂花亦稱被告黃立廷不知
    其無汽車駕駛執照，但同意其駕駛甲車等語，則被告黃立廷
    將甲車借予被告吳桂花使用，卻未見其有詢問被告吳桂花有
    無駕照之情形，顯未善盡查證駕駛人駕駛執照資格之注意義
    務，揆諸前揭說明，自應推定被告黃立廷有過失，而應與被
    告吳桂花負擔侵權行為連帶損害賠償責任。
㈢、復按不法侵害他人致死者，對於支出醫療及增加生活上需要
    之費用或殯葬費之人，亦應負損害賠償責任；不法侵害他人
    致死者，被害人之父、母、子、女及配偶，雖非財產上之損
    害，亦得請求賠償相當之金額，民法第192條、第194條分別
    定有明文。查，被告吳桂花駕車不慎肇生本件車禍，並致A
    男死亡，且被告黃立廷應與被告吳桂花負連帶損害賠償責任
    乙節，已如前述，而原告吳建生為A男之父、原告王麗美為A
    男之母，有戶籍謄本為證，則原告王麗美依上揭規定，請求
    被告連帶給付其為A男支出之醫療費用、喪葬費用，及原告
    均請求被告連帶給付其等因A男死亡所受之精神上損害賠償
    ，皆無不合。茲將原告請求之損害項目及金額分述如下：
  ⒈醫療費用部分：
    原告王麗美主張因本件車禍支出A男之醫療費用共計85,000
    元等語，並提出醫藥費用收據為證，且為被告明示不爭執，
    應予照列。　　
  ⒉殯葬費用部分：
　　原告王麗美主張其因本件車禍支出A男之殯葬費用35萬元乙
    節，業據其提出永盛殯葬禮儀社免用統一發票收據為佐，且
    為被告明示不爭執，應予照列。
  ⒊精神慰撫金部分：
    按精神慰撫金之多寡，應斟酌雙方之身分、地位、資力與加
    害之程度及其他各種情形核定相當之數額。其金額是否相當
    ，自應依實際加害情形與被害人所受之痛苦及雙方之身分、
    地位、經濟狀況等關係決定之（最高法院85年度臺上字第46
    0號判決意旨參照）。查，本院審酌原告為A男之父母，其等
    建立之家庭，因遭此橫禍而全然變樣，承受白髮人送黑髮人
    之悲痛，其等承受之精神打擊甚鉅，自非筆墨所能形容，而
    A男死亡時年方15歲，因遭被告之撞擊而受有外傷性顱內出
    血、肺挫傷、中樞衰竭之傷害，致多重器官衰竭不治而死亡
    ，則原告主張精神上受有莫大痛苦，應屬可採。次考量原告
    吳建生高職畢業，在六輕上班，每月薪資約5萬多元；原告
    王麗美為國中畢業，本件車禍發生前開早餐店，每月收入約
    2至3萬元，現已將早餐店收掉；被告吳桂花未就學，現從事
    臨時工，每月收入約6至7千元；被告黃立廷國中畢業，現從
    事臨時工，每月收入約3萬元等情，並參酌兩造之財產資力
    （有兩造之稅務電子閘門財產所得調件明細表可參，因屬個
    人隱私，僅予參酌，不予揭露），及原告個別所受痛苦程度
    與參酌兩造之身分、地位，認原告請求被告連帶賠償精神慰
    撫金各200萬元，尚屬允當，應予准許，逾此之請求，則屬
    過高，不應准許。
㈣、按損害之發生或擴大，被害人與有過失者，法院得減輕賠償
    金額，或免除之。民法第217條定有明文。民法第192條第1
    項及第194條之權利，雖係權利人固有之權利，但其權利既
    係基於侵權行為整個要件而發生，則此權利人縱係間接被害
    人，亦不能不負擔直接被害人之過失責任，倘直接被害人於
    損害之發生或擴大與有過失時，依公平之原則，亦應有民法
    第217條過失相抵規定之適用（最高法院73年臺再字第182號
    判決、最高法院72年度臺上字第446號判決要旨參照）。次
    按汽車駕駛人，未領有駕駛執照駕駛小型車或機車，應處以
    罰鍰，並當場禁止其駕駛，道路交通管理處罰條例第21條第
    1項第1款定有明文。再按汽車行駛時，駕駛人應注意車前狀
    況，並隨時採取必要之安全措施，道路交通安全規則第94條
    第3項定有明文。本件被告吳桂花並無汽車駕駛執照，仍駕
    駛甲車，且未注意車前狀況致追撞前方由A男所騎乘之乙車
    ，以致發生本件車禍，固有過失，然A男騎乘乙車未緊靠道
    路右側騎乘，肇致本件車禍，亦可歸責，本件經臺灣雲林地
    方檢察署檢察官送請交通部公路總局車輛行車事故鑑定覆議
    會鑑定結果，亦認：「一、被告（即被告吳桂花）駕駛自用
    小客車，未注意車前狀況，由後撞及同向前行腳踏自行車，
    為肇事主因。二、被害人（即A男）騎乘腳踏自行車，未緊
    靠道路右側騎乘，為肇事次因」等語，此有交通部公路總局
    車輛行車事故鑑定覆議會0000000案覆議意見書乙份在卷可
    參。綜此，本院審酌本件車禍肇事原因之主、次、過失情節
    、程度等一切情狀，認被告吳桂花對於本件車禍應負擔百分
    之80之過失責任，A男應負擔百分之20之過失責任為適當，
    自應依此比例減輕被告應負之賠償金額。依此過失比例計算
    後，被告應連帶賠償原告王麗美之金額為1,948,000元【計
    算式：（85,000元＋350,000元＋2,000,000元）×80%＝1,948,0
    00元】、應連帶賠償原告吳建生之金額為1,600,000元（計
    算式：2,000,000元×80%＝1,600,000元）。
㈤、按保險人依本法規定所為之保險給付，視為被保險人損害賠
    償金額之一部分；被保險人受賠償請求時，得扣除之。受害
    人之子女為同一順位之遺屬，應按人數平均分配保險給付或
    補償，強制汽車責任保險法第32條及第11條第1項第2款第1
    目、第2項分別定有明文。依此，本件在計算被告應給付之
    損害賠償數額時，即應將原告已受領之強制汽車責任保險給
    付予以扣除。而原告已分別向新光產物保險股份有限公司領
    取強制險理賠金各1,011,760元，為兩造所不爭執，並有存
    摺內頁影本在卷可憑，堪信為真實。是原告分別所領取之強
    制險理賠金應自原告上開原得請求賠償之金額中予以扣除。
    又被告吳桂花已給付原告9萬元，為原告所不爭執，並同意
    扣除，經此互為扣抵後，原告王麗美本件得請求賠償之金額
    為891,240元【計算式：1,948,000元－1,011,760元－（90,00
    0元÷2）＝891,240元】、原告吳建生本件得請求賠償之金額
    為543,240元【計算式：1,600,000元－1,011,760元－（90,00
    0元÷2）＝543,240元】。
㈥、末按給付無確定期限者，債務人於債權人得請求給付時，經
    其催告而未為給付，自受催告時起，負遲延責任。其經債權
    人起訴而送達訴狀，或依督促程序送達支付命令，或為其他
    相類之行為者，與催告有同一之效力；遲延之債務，以支付
    金錢為標的者，債權人得請求依法定利率計算之遲延利息；
    應付利息之債務，其利率未經約定，亦無法律可據者，週年
    利率為百分之5，民法第229條第2項、第233條第1項前段及
    第203條分別定有明文。查，原告之刑事附帶民事訴訟起訴
    狀繕本分別於109年10月20日、109年11月3日送達於被告吳
    桂花、被告黃立廷，此有送達證書在卷足憑，是原告請求被
    告吳桂花、被告黃立廷分別自起訴狀繕本送達翌日起即109
    年10月21日、109年11月4日起至清償日止，按年息百分之5
    計算之利息，並無不合，應予准許。
五、綜上所述，原告本於侵權行為之損害賠償請求權，請求被告
    連帶給付原告王麗美891,240元，及被告吳桂花自109年10月
    21日、被告黃立廷自109年11月4日起，均至清償日止，按年
    息百分之5計算之利息；原告吳建生543,240元，及被告吳桂
    花自109年10月21日、被告黃立廷自109年11月4日起，均至
    清償日止，按年息百分之5計算之利息為有理由，應予准許
    ，逾上開部分之請求，為無理由，均應予駁回。又原告陳明
    願供擔保宣告假執行，經核原告勝訴部分，核無不合，爰酌
    定相當擔保金額宣告之。至於原告敗訴部分，其假執行宣告
    之聲請亦失所附麗，應併予駁回。
六、訴訟費用負擔之依據：民事訴訟法第79條、第85條第1項、
    第2項。
中　　華　　民　　國　　110 　年　　5 　　月　　27　　日
                  民事簡易庭    法  官  吳福森

以上正本係照原本作成。
如對本判決上訴，須於判決送達後20日內向本院提出上訴狀。如
委任律師提起上訴者，應一併繳納上訴審裁判費。
中　　華　　民　　國　　110 　年　　5 　　月　　27　　日
                                書記官　程尹鈴